臺灣臺北地方法院民事判決　九十年度訴字第三七九一號
　　原　　　告　復華證券金融股份有限公司
　　法定代理人　張昌邦
　　訴訟代理人　潘莉臻
　　　　　　　　孫淑玲
　　　　　　　　李逸川
　　被　　　告　甲○○
　　訴訟代理人　張端正
右當事人間請求返還融資款事件，本院判決如左：
    主    文
原告之訴駁回。
訴訟費用由原告負擔。
    事    實
甲、原告方面：
  壹、聲明：被告應給付原告新台幣（下同）五十七萬九千八百五十元及自如附表所
      示之利息，暨按上開利率百分之十計算之違約金。
  貳、陳述：
    一、被告於民國八十七年十月十三日經由中興證券股份有限公司（現已合併為德
        信證券股份有限公司，下稱德信證券）之介紹向原告申請開立信用交易帳戶
        （信用交易帳號000000000），辦理有價證券買賣融資融券事宜，
        雙方並簽立融資融券契約書（下稱系爭契約）。依系爭契約第一條規定「甲
        方（即被告）向乙方（即原告公司）融資融券所生權利義務，應依乙方融資
        融券業務操作辦法，及有關法令規章之規定辦理。」，嗣被告於八十七年十
        一月四日，融資買進聚隆股票一十九萬一千股，向原告請求融資三百三十一
        萬二千元，起息日為應交割日，約定融資利率按週年利率百分之九點九五計
        算。事後因上開股票股價均告下跌，致被告信用交易帳戶之整戶擔保維持率
        不足百分之一百二十，經原告通知被告補繳差額，惟被告逾期均未補繳，原
        告乃於八十八年一月八日及十二日處分其擔保品，依約扣除證券經紀商手續
        費、證券交易稅、融資利息、抵充部分融資本金後，尚欠本金五十七萬九千
        八百五十元未清償，經原告請求被告清償欠款均置之不理，爰依系爭契約及
        為契約一部之操作辦法，請求被清償欠款及按週年利率百分之九點九五計算
        之利息暨按前開利息加計百分之十之違約金。
    二、對被告抗辯所為陳述：由斷頭催繳金額明細，可知被告尚在其他券商買聚隆
        股票，足見被告應該知悉開立系爭帳戶。又被告身分證並未遺失，而系爭融
        資融券帳戶開立曾檢附被告身分證，益證被告曾授權他人開戶。
  、證據：提出開立證券信用交易帳戶申請表、融資融券契約書、融資融券業務操
      作辦法節錄、原告公司八十七年二月十二日復證字第一六六號函、第一六七
      號函、信用交易應補差價明細表、交寄大宗限時掛號函件存根聯、信用交易處
      分擔保品明細表、合併買賣報告書暨交割憑單、委託書、原告公司致被告八十
      八年五月十二日復證中字第二二七號函、被告開立信用帳戶檢附之徵信文件、
      斷頭催繳金額明細為證，並聲請訊問證人劉尚文、蔡國平。
乙、被告方面：
  壹、聲明：如主文第一項所示。
  貳、陳述：
    一、被告從未與原告訂立融資融券契約書，亦未開立信用交易帳戶，原告提出之
        融資融券契約書非被告所為，又被告亦未在德信證券開戶過。
    二、被告不曾下單買賣聚隆股票，更未向原告融資，亦未委託他人向原告融資買
        進系爭聚隆股票。
    三、伊未去過聚隆公司，也不認識聚隆公司人員。
　、證據：提出員林郵局第四九二號存證信函、中國國際商業銀行彰化分行印鑑卡
　　　為證。
丙、本院依原告聲請向德信證券股份有限公司市府分公司調取被告委託買賣有價證券
    帳戶契約書、印鑑卡、成交日八十七年十一月四日及十六日委託融資買進委託書
    、交割憑單、融資買進彙計表、八十七年十月及十一月份對帳單，向世華商業銀
    行西台中分公司及台中市第五信用合作社儲蓄部調取被告開戶契約、印鑑卡、自
    八十七年六月至八十八年十二月底之資金往來明細及相關憑證（匯入匯出及非現
    金轉帳傳票）。
    理　　由
一、原告起訴主張：被告於八十七年十月十三日經由中興證券股份有限公司（現已合
    併為德信證券）之介紹向原告申請開立信用交易帳戶，辦理有價證券買賣融資融
    券事宜，雙方並簽立融資融券契約書，嗣被告於八十七年十一月四日，融資買進
    聚隆股票一十九萬一千股，向原告請求融資三百三十一萬二千元，起息日為應交
    割日，約定融資利率按週年利率百分之九點九五計算。事後因上開股票股價均告
    下跌，致被告信用交易帳戶之整戶擔保維持率不足百分之一百二十，經原告通知
    被告補繳差額，惟被告逾期均未補繳，原告乃於八十八年一月八日及十二日處分
    其擔保品，依約扣除證券經紀商手續費、證券交易稅、融資利息、抵充部分融資
    本金後，尚欠五十七萬九千八百五十元未清償，經原告請求被告清償欠款均置之
    不理，爰依系爭契約及操作辦法，請求被告清償欠款及按週年利率百分之九點九
    五計算之利息及按前開利息加計百分之十之違約金。
    被告則以：伊從未與原告訂立融資融券契約書，亦未開立信用交易帳戶，更未曾
    下單買賣系爭聚隆股票等語，資為抗辯。
二、原告主張被告於八十七年十月十三日向原告申請開立帳號000000000之
    信用交易帳戶，並簽立融資融券契約書，以從事股票之融資融券信用交易，固據
    提出開立證券信用交易帳戶申請表及系爭融資融券契約書為證，然為被告否認，
    並以前揭情詞置辯。依民事訴訟法第三百五十七條規定，私文書除他造於其真正
    無爭執者外，應由舉證人證其真正。本件被告既否認系爭開立證券信用交易帳戶
    申請表及融資融券契約書為真正，自應由原告就該等私文書為真正負舉證之責。
    經查，系爭信用交易帳戶申請表及融資融券契約書上之「甲○○」簽名，與被告
    當庭所書簽名，經以肉眼自客觀形式比對，二者顯不相同。次查，證人前德信證
    券公司營業員劉尚文結證稱：原證一號信用交易帳戶申請表及融資融券契約當初
    是公司指派伊及五位同事同去聚隆公司辦理，本件是伊五位同事之一辦理，不是
    伊辦理，伊未實際與被告接觸，伊無法確認開戶時有無看過被告本人，被告開戶
    時，伊不在場（見九十年十一月二十八日言詞辯論筆錄）；證人即德信證券業務
    員蔡國平亦結證稱：於八十七年間任德信證券經理時曾帶營業員及開戶人員去聚
    隆公司辦理開戶，是開一般戶，不是融資融券戶。伊未看過原證一號信用交易申
    請表及融資融券契約書，當初不是伊去辦的，是信用交易代理部門去辦理的，是
    由營業員找當時聚隆公司財務處辦理。辦開戶時被告是否在場伊不知道，伊不認
    識被告等語（見九十一年一月三十日言詞辯論筆錄）。則依證人之證言，均無法
    證明系爭信用交易帳戶申請表及融資融券契約為被告所簽立。第查，原告雖陳稱
    由斷頭催繳金額明細，可知被告尚在其他券商買聚隆股票，足見被告應該知悉開
    立系爭帳戶，並提出斷頭催繳金額明細為證，然被告已否認曾在富邦證券及日盛
    證券開立股票交易帳戶，且亦難以被告曾在其他券商處開立帳戶買賣聚隆股票，
    即謂被告知悉本件交易帳戶開立事。又查，原告以開立系爭融資融券帳戶曾檢附
    被告身分證，主張被告曾授權他人開戶云云，惟我國人民將身分證交付他人，委
    託他人辦理特定事項者所在多有，姑不論被告已否認曾將身分證交予他人，縱或
    屬實，要難徒憑開立帳戶時曾檢附身分證，即認被告應負授權人責任。復查，證
    人劉尚文亦證稱：系爭股票是聚隆公司李先生向伊下單，被告並未向伊下單（見
    九十年十一月二十八日言詞辯論筆錄），益見系爭股票並非被告向原告融資購買
    。
三、綜上所述，原告主張被告與伊訂立融資融券買賣契約，被告向伊融資買進聚隆股
    票，並不足採，被告抗辯尚屬可信。從而，原告本於系爭契約及為契約一部之操
    作辦法，請求被告清償五十七萬九千八百五十元及自如附表所示之利息，暨按上
    開利率百分之十計算之違約金，洵屬無據，不應准許。
四、又本件事證已臻明確，兩造其餘攻擊防禦方法，於本判決結果不生影響，爰不一
    一論述，併此敘明。
五、結論：原告之訴為無理由，依民事訴訟法第七十八條，判決如主文。
中　　　華　　　民　　　國　　九十一　　年　　　四　　　月　　　十一　　日
　　　　　　　　　　　　　　　　　　　　民事第四庭法　　　官　劉又菁
右為正本係照原本作成
如對本判決上訴，須於判決送達後廿日內向本院提出上訴狀
中　　　華　　　民　　　國　　九十一　　年　　　四　　　月　　　十一　　日
　　　　　　　　　　　　　　　　　　　　　　　　　法院書記官　黃瓊滿
